臺灣臺中地方法院刑事判決　　　　　　100年度易字第3806號
公　訴　人　臺灣臺中地方法院檢察署檢察官
被　　　告　張文萱
上列被告因竊盜案件，經檢察官提起公訴（100年度偵字第24154
號），本院判決如下：
    主    文
張文萱竊盜，累犯，處罰金新臺幣仟元，如易服勞役，以新臺
幣壹仟元折算壹日。
    犯 罪 事 實
一、張文萱曾犯誣告案件，經本院於民國90年12月19日以90年度
    自字第761 號判決無罪，上訴後，經臺灣高等法院臺中分院
    於91年6 月13日以91年度上訴字第288 號改判處有期徒刑8
    月，上訴後，經最高法院於91年8 月1 日以91年度台上字第
    4324號駁回上訴確定，於91年10月18日入監執行，嗣於92年
    6 月4 日因縮短刑期執行完畢出獄；復犯業務侵占案件，經
    本院於96年12月18日以96年度易字第3068號判處有期徒刑6
    月，減為有期徒刑3 月，上訴後，經臺灣高等法院臺中分院
    於97年8 月27日以97年度上易字第135 號判決駁回上訴確定
    ，嗣因中華民國96年罪犯減刑條例實施後，上述有期徒刑期
    8 月符合減刑及與上述有期徒刑3 月合併定執行刑之規定，
    經臺灣高等法院臺中分院於97年10月31日以97年度聲減字第
    48 2號減為有期徒刑4 月，並與已減刑之有期徒刑3 月合併
    定應執行有期徒5 月，並於97年11月26日確定在案，嗣因減
    刑後已無應執行之殘刑而執行完畢（嗣移送檢察官執行，執
    行檢察官於重新核算後，因無庸執行殘刑，於98年3 月17日
    執行結案，該報結日核屬案件之行政結案日期自非該案件刑
    期之執行完畢日）。
二、詎張文萱仍不知悔改，復基於意圖為自己不法所有之犯意，
    於100 年10月17日傍晚某時，前往位於臺中市○○區○○街
    大德國中旁之工地內，徒手竊取賴衡垚所有之彩色圍籬3 塊
    ；得手後，攜往其位於臺中市○○區○○街19巷28號住處內
    放置，欲供其修繕屋頂之用。嗣賴衡垚發覺失竊後報警處理
    ，警方於同日晚上10時10分許，前往張文萱之住處搜索，並
    扣得賴衡垚所有失竊之彩色圍籬3 塊（已發還賴衡垚）。
三、案經臺中市政府警察局第五分局報告臺灣臺中地方法院檢察
    署檢察官偵查起訴。
    理    由
壹、程序方面：
    按被告以外之人於審判外之言詞或書面陳述，除法律有規定
    者外，不得作為證據，刑事訴訟法第159 條第1 項定有明文
    ；復按被告以外之人於偵查中向檢察官所為之陳述，除顯有
    不可信之情況者外，得為證據，同法第159 條之1 第2 項亦
    有規定；另按被告以外之人於審判外之陳述，雖不符前四條
    之規定，而經當事人於審判程序同意作為證據，法院審酌該
    言詞陳述或書面陳述作成時之情況，認為適當者，亦得為證
    據；當事人、代理人或辯護人於法院調查證據時，知有第15
    9 條第1 項不得為證據之情形，而未於言詞辯論終結前聲明
    異議者，視為有前項之同意；同法第159 條之5 規定甚明。
    經查，下列經本院引為本案證據，並於審理時踐行調查證據
    程序之被告以外之人於審判外之陳述及其他證據，依卷證資
    料所示，其等作成之狀態，並無違背陳述者而為，或其他違
    法取供之情事，或有偽造、變造證據之情形，且檢察官、被
    告於本院準備程序及審理程序，或同意作為證據使用，或於
    言詞辯論終結前未聲明異議，而本院審酌該等陳述之作成及
    證據之取得，作成者並無受人情施壓或干擾之情形，亦無偽
    造、變造證據之情事存在，復為本院事實認定之重要依據，
    故認為作為本案之證據尚屬適當，均應認具有證據能力。
貳、實體方面：
一、訊據被告張文萱固坦承於上揭時、地，未經徵得被害人賴衡
    垚之同意，即至上述工地內徒手取走彩色圍籬3 塊，並將之
    放在其住處內，欲作為修理其屋頂使用等事實不諱，然矢口
    否認有何竊盜犯行，辯稱：賴衡垚於1 年多前換鐵絲網，將
    用過後多片舊鐵皮放在雷中街19巷口路邊，半年以前大門倒
    了沒有修，近日被告的屋頂掉下一半，另一半也很危險，所
    以想向賴衡垚要用過廢棄放置於路邊1 年多的舊鐵皮蓋屋頂
    ，被告以為賴衡垚不要那些舊鐵皮，找不到賴衡垚情況下就
    先拿了3 片舊鐵皮，對不起，是被告不對。被告事後以120
    元向資源回收業者購買8 公斤的舊鐵皮，已將屋頂修理妥，
    請求判決無罪云云。經查：
(一)、證人即被害人賴衡垚於警詢中證述：因我工地的彩色圍籬遭
    竊來派出所報案。（你是於何時？在何地？由何人發現遭竊
    ？）100 年10月17日20時20分左右，在臺中市○○街大德國
    中旁的工地內放置的彩色圍籬遭不明人士竊走。（你所遭竊
    的物品為何？數量？）是工地的彩色圍籬3 塊，價值約3 千
    元左右。（你是否有任何的可疑線索可供警方辦案之參考？
    ）有人跟我說有人把圍籬放置在臺中市○○街19巷28號內。
    是1 名光著上身的老人家跑到雷中街19巷28號內，是操外省
    口音。（警方在雷中街19巷28號內所取出的3 塊彩色圍籬，
    是否為你所遭竊之物？）是的沒錯。（你於100 年10月17日
    21時56分的筆錄中稱有人跟你說張文萱竊取你所有之財物？
    該人的年籍資料為何？）我之前的筆錄是口誤，我們是看到
    彩色圍籬3 塊放在張文萱在臺中市○○街19巷28號的家中，
    我們報警之後，他回來我們當場抓到他等語（見警卷第4 頁
    至第5 頁）綦詳，核與被告於警詢中所供承：（警方於100
    年10月17日22時10分，在臺中市○○街19巷28號發現張文萱
    竊取賴衡垚所有之彩色圍籬3 塊，該張文萱是否為你本人？
    ）對，是我本人。（警方對你在臺中市○○街19巷28號內實
    施搜索，扣押何物？）彩色圍籬3 塊。（你是於何時？由幾
    人前往何處竊取彩色圍籬3 塊？如何竊取？）我是在100 年
    10月17日傍晚左右，我1 個人進入工地，他們的工地大門沒
    有關，我才會徒手去拿的。我1 次拿1 塊，拿了3 次。（你
    竊取該彩色圍籬3 塊後放置在何處？）我是放在雷中街19巷
    28號內。（你在大德國中旁的工地竊盜彩色圍籬3 塊作何用
    途？）我的屋頂被白蟻蛀壞了沒有屋頂，才會去拿了3 塊的
    彩色圍籬來使用。（上述筆錄是否正確？有無任何補充意見
    ？）正確。他們之前颱風天刮下來在工地內，我要跟他們要
    3 塊圍籬，不過我找不到他們人，我才會進入工地拿了3 塊
    等語（見警卷第2 頁反面至第3 頁）；及於偵查中所供承：
    （你有沒有偷工地的圍籬3 塊？）工地的圍籬在1 年前，颱
    風來時刮倒，一直放在工地旁邊，因為我的房子屋頂被螞蟻
    蛀掉，我想要拿圍籬去補，我本來想要問工地可不可以讓我
    拿走圍籬，因為找不到工地的人，所以我就先拿3 塊圍籬回
    去。（對方對你提出竊盜告訴有無意見？）我沒有要偷他的
    意思，我只是拿2 、3 塊圍籬要搭我的屋頂遮雨，我沒有找
    到他的人，就將圍籬拿走，是我不對等語（見偵卷第13頁至
    第14頁）相契合，並有贓物認領保管單1 份及現場照片4 張
    附卷可參。足證被告確實事先未徵得證人即被害人賴衡垚之
    同意，即擅自至臺中市○○街大德國中旁的工地內，徒手竊
    取被害人賴衡垚所有之彩色圍籬3 片之犯行，昭昭甚明。雖
    被告事後於100 年11月29日以120 元之低價，向資源回收業
    者購得8 公斤舊鐵皮作為修繕其屋頂之使用一節，固有被告
    所提出旺利資源回收有限公司收據1 紙在卷（見本院卷第20
    頁）可參。惟該收據充其量只能證明被告事後向資源回收業
    者，以每公斤15元之價格，共購買8 公斤重之舊鐵皮，總計
    花費120 元，購得舊鐵皮修繕其位於臺中市○○街19巷28號
    住宅屋頂之事實，核與被告是否有徒手竊取被害人放在上述
    工地3 塊彩色圍籬之犯行無涉，自不得以其竊取之3 塊彩色
    圍籬已放在工地多年，或其事後另以低價向資源回收者購入
    舊鐵皮修繕屋頂為由，即免除其竊盜之犯行。況依被告前揭
    供述所言，其曾至工地欲向相關人員索討該圍籬作為修理屋
    頂之用，但未遇相關人員因而未能如願，遂不告而取走該圍
    籬3 片，為警查獲自覺其行為不妥而感到抱歉等語以觀，顯
    然被告明知事先未取得物主之同意，不得擅自取走他人所有
    之財物，事後為警方查獲後，對於其所為竊盜行為深感慚愧
    等節，洵堪認定。是以，被告前揭所辯，顯係卸責之詞，不
    足採信。
(二)、按因避免自己或他人生命、身體、自由、財產之緊急危難而
    出於不得已之行為，不罰，刑法第24條第1 項定有明文。次
    按緊急避難行為，以自己或他人之生命、身體、自由、財產
    猝遇危難之際，非侵害他人法益別無救護之途，為必要之條
    件，最高法院24年上字第2669號判例意旨亦可參照。從而，
    緊急避難阻卻違法事由之適用，客觀上應確實存在緊急避難
    情狀，行為人有緊急避難之行為，避難行為無緊急避難行使
    之限制，行為人主觀上則應有避難意思。雖被告辯稱：近日
    被告的屋頂掉下一半，另一半也很危險，所以想向賴衡垚要
    用過廢棄放置於路邊一年多的舊鐵皮蓋屋頂云云。惟查，被
    告徒手竊取被害人賴衡垚所有之圍籬時，臺中地區並無任何
    颱風正當來襲，亦未有何暴雨驟下釀成水災之情況發生，而
    係未下雨等節，此有交通部氣象局2011年臺中氣象站逐日雨
    量資料及有發警報颱風列表之列印資料各1 份在卷（見本院
    卷第50頁至第60頁）可稽，可證依被告竊盜時當時天候狀況
    判斷，尚難認定被告所有上述住宅屋頂之破損情形，對被告
    之生命、身體、自由、財產，有任何危難且緊急等情事存在
    。況且屋頂之損壞，衡諸常情而言，並非一朝一夕所造成，
    被告面對之此情況，本應早及未雨綢繆提前修繕，依合法之
    方法向相關商店或資源回收業者購買取得該項物品，自不得
    以其屋頂破損情況危急為藉口，作為竊取他人之物之合法理
    由。是以，被告前揭所為，自不符合上開緊急避難阻卻違法
    之要件，被告前開辯詞於法律上並無依據，自非可採。
二、綜上各節，本件事證明確，被告上開竊盜犯行洵堪認定，應
    依法論科。
三、核被告張文萱所為，係犯刑法第320 條第1 項之竊盜罪。被
    告曾犯誣告案件，經本院於90年12月19日以90年度自字第76
    1 號判決無罪，上訴後，經臺灣高等法院臺中分院於91年6
    月13日以91年度上訴字第288 號改判處有期徒刑8 月，上訴
    後，經最高法院於91年8 月1 日以91年度台上字第4324號駁
    回上訴確定，於91年10月18日入監執行，嗣於92年6 月4 日
    因縮短刑期執行完畢出獄；復犯業務侵占案件，經本院於96
    年12月18日以96年度易字第3068號判處有期徒刑6 月，減為
    有期徒刑3 月，上訴後，經臺灣高等法院臺中分院於97年8
    月27日以97年度上易字第135 號判決駁回上訴確定，嗣因中
    華民國96年罪犯減刑條例實施後，上述有期刑期8 月符合減
    刑及與上述有期徒刑3 月合併定執行刑之規定，經臺灣高等
    法院臺中分院於97年10月31日以97年度聲減字第482 號減為
    有期徒刑4 月，並與已減刑之有期徒刑3 月合併定應執行有
    期徒5 月，於97年11月26日確定在案，嗣因減刑後已無應執
    行之殘刑而執行完畢（嗣移送檢察官執行，執行檢察官於重
    新核算後，因無庸執行殘刑，於98年3 月17日執行結案，該
    報結日核屬案件之行政結案日期自非該案件刑期之執行完畢
    日），有臺灣高等法院被告前案紀錄表及臺灣臺中地方法院
    檢察署刑案資料查註紀錄表各1 份在卷為憑，被告前受有期
    徒刑之執行完畢後，5 年以內再故意犯本案有期徒刑以上之
    罪，為累犯，應依刑法第47條第1 項之規定加重其刑。被告
    為15年12月1 日出生，為本案竊盜犯行時已年滿80歲，有被
    告個人戶籍資料查詢結果1 紙（見警卷第23頁）可憑，爰依
    刑法第18條第3 項規定減輕其刑，並依法先加後減之。爰審
    酌被告有上述前科紀錄，素行不佳，為修理屋頂竟竊取被害
    人賴衡垚所有之彩色圍籬3 片，惟該圍籬價值不高，被害人
    事後業取回失竊之圍籬，被告所為對社會治安及被害人之財
    產安全所生之危害非深，但被告迄今未與被害人和解，賠償
    其所受之損害，及被告否認犯行態度不佳等一切情狀，量處
    如主文所示之刑，並諭知罰金如易服勞役之折算標準，以示
    懲儆。
據上論斷，應依刑事訴訟法第299 條第1 項前段，刑法第320 條
第1 項、第47條第1 項、第18條第3 項、第42條第3 項前段，刑
法施行法第1 條之1 第1 項、第2 項前段，判決如主文。
本案經檢察官王亮欽到庭執行職務
中    華    民    國  100     年    12    月    27    日
                    刑事第十庭  法  官  楊萬益
以上正本證明與原本無異。
如不服本判決應於收受判決後10日內向本院提出上訴書狀，並應
敘述具體理由；其未敘述上訴理由者，應於上訴期間屆滿後20日
內向本院補提理由書（均須按他造當事人之人數附繕本）「切勿
逕送上級法院」。
                                書記官  譚系媛
中    華    民    國  100     年    12    月    27    日
附錄本案論罪科刑法條：
中華民國刑法第320條
（普通竊盜罪、竊佔罪）
意圖為自己或第三人不法之所有，而竊取他人之動產者，為竊盜
罪，處5  年以下有期徒刑、拘役或 5 百元以下罰金。
意圖為自己或第三人不法之利益，而竊佔他人之不動產者，依前
項之規定處斷。
前二項之未遂犯罰之。